臺北高等行政法院判決
　　　　　　　　　　　　　　　　　　 93年度訴字第03123號
　　　　　　　　　　　　　　　.
原　　　告　綿盈實業有限公司
代　表　人　甲○○
訴訟代理人　乙○○
被　　　告　財政部臺北市國稅局
代　表　人　張盛和（局長）
訴訟代理人　丙○○
上列當事人間因營利事業所得稅事件，原告不服財政部中華民國
93年8月12日台財訴字第09300149280號訴願決定，提起行政訴訟
，本院判決如下：
　　主  文
訴願決定撤銷。
訴訟費用由被告負擔。
　　事  實
一、事實概要：原告民國88年營利事業所得稅結算申報，申報利
    息收入新台幣（下同）549,376元，嗣財政部台灣省南區國
    稅局查得原告與其股東李金龍於華南銀行大稻埕分行（原告
    銀行帳號00000000000－0、活存0000000；股東李金龍銀行
    帳號000000000000）之資金往來資料，以91年11月27日南區
    國稅審二字第0910045706函通報被告，被告乃依營利事業所
    得稅查核準則第36條之1規定設算原告之利息收入15,947,27
    0元，核定其利息收入為16,496,646元。原告不服，申請復
    查未獲變更，提起訴願復遭決定不受理，遂提起行政訴訟。
二、兩造聲明：
　(一)原告聲明：訴願決定撤銷。
　(二)被告聲明：駁回原告之訴。
三、兩造之爭點：本件復查決定是否於93年1月19日合法送達於
                原告？
　(一)原告主張之理由：
    1.原告因經營不善，故於台北市○○區○○街26號7樓與金
      和穎貿易股份有限公司（下稱金和穎公司）同址辦公。按
      農曆年過年，依中國人慣例，凡商家皆由前一年農曆12月
      年25日（國曆1月16日）起歇業至次年農曆1月6日（國曆1
      月27日）始開張，故訴願決定所稱「經訴願人之受僱人周
      美如蓋章簽收之復查決定通知書郵件收件回執附原處分機
      關原卷第一頁可稽」等，顯有誤會。另原告為法人，送達
      時應由收受人蓋法人之圖章或加簽法人之名號，惟送達人
      卻未如此請求，即有瑕疵。
    2.被告所稱收受人周美如為原告之受僱人，查周美如係同址
      之金和穎公司之職員，非原告之受僱人，其係於年假時，
      因忘帶東西，故至公司提取，適逢郵務送達，遂代為收受
      ，至93年2月5日上班時，始將之交付原告，交付時因未提
      及何時代收，故原告誤認為係93年2月5日所收，故訴願書
      於93年3月1日始提出。周美如既非原告之受僱人，則其代
      收自於法不合，觀之最高法院32年上字第3722號判例：「
      民事訴訟法第一百三十七條第一項之所謂同居人，係指與
      應受送達人居在一處共同為生活者言，至應受送達人之佃
      戶，如與應受送達人並非共同為生活者，自不能謂為同居
      人。」及台灣花蓮地方法院49年8月份司法座談會：「甲
      有房屋一幢，將其中一部分出租與乙，法院送達文件時，
      甲不在家，由乙收受，乙是否同居人，送達是否合法？按
      民事訴訟法上所謂同居人，是同居一處而共同生活而言，
      乙雖與甲同一處所，但非共同生活，即非同居人，其收受
      送達，不能認為合法。」被告之送達係由周美如代收，即
      有瑕疵，另按最高法院19年抗字第46號判例：「代收雖不
      合法，而其轉交本人時起，仍應視為合法送達。」則本件
      送達之起算日，應自周美如於93年2月5日轉交時起算，始
      為適法。
    3.民事訴訟法第140條：「送達‧‧‧不得於星期日或其他
      休息日，或日出、日沒後為之」而台灣習慣上之年假，均
      自前一年農曆12月25日至隔年農曆1月6日，此為被告所明
      知，卻於年假時節為送達，殊為不當。訴願機關不察，即
      以程序上理由而不受理，顯亦未洽。
    4.按原告之成員，皆係李金龍資深之職員，原告之成立係因
      李金龍為提攜後進及酬報。原告之資金為1,200萬元，李
      金龍並無股份，後凡離職持有原告股份之股東，其股份皆
      由其承受。至88年初，李金龍即持原告之股份450萬元，
      為持有原告股份三分之一以上之大股東。88年10月，因實
      際上之需要，增資至3,300萬元，李金龍即持股1,100萬元
      ，而且其他股東，如兼任董事之李金蓮持股500萬元（為
      李金龍之妹），股東李宗穎持股200萬元（為李金龍之長
      子），與李金龍相關之人士其持股已達1,900萬元，幾達6
      成，則李金龍並無可能向原告收取利息。
    5.原告成立之時，其支票即由李金龍包括李金龍之其他事業
      等統籌運用與調度，此行為並未為法律所禁止，如同公司
      股東對公司無息之資助。原告因事實上之需要，而將支票
      由李金龍運用，被告竟推定原告有利息收入，另原告88年
      度營利事業所得稅結算申報書上，亦無李金龍支出或收入
      利息之記載，被告之推論，實有悖證據法則。
　(二)被告主張之理由：
    1.查原告88年度營利事業所得稅結算申報，申報利息收入54
      9,376元，嗣經南區國稅局91年11月27日南區國稅審二字
      第0910045706號函通報被告，查得原告與其股東李金龍於
      華南銀行大稻程分行（原告銀行之帳號00000000000－0、
      活存0000000；股東李金龍銀行之帳號000000000000）之
      資金往來資料，被告爰依該存提款明細，以每筆借貸期間
      ，按查核準則第36條之1第2項規定核算利息收入15,947,
      270元，核定利息收入為16,496,646元。
    2.原告不服，申請復查，略以「八十七年底尚欠李金龍先生
      五九、四二０、０００元，於八十八年度還款四八、００
      ０、０００元，尚欠李君一一、四二０、０００元，但從
      未計息‧‧‧」「‧‧‧公司帳戶一向由李金龍為公司資
      金運作而全權使用，故當申請人收到帳款以後，由公司帳
      戶提示，於兌現後再由李金龍轉出而全盤運用，‧‧‧」
      「申請人係有限公司，偏向於人合公司，並兼備合夥色彩
      ，故自始即由股東亦即李金龍主導，尤其公司流動資金之
      墊付，亦由李金龍之免付利息而一肩承擔，故公司支票由
      其統籌運用，原本是天經地義之事」云云，資為爭議。
    3.被告於92年9月30日以財北國稅審一字第0920239157號函
      ，檢附依營利事業所得稅查核準則第36條之1設算利息收
      入表，請原告於92年10月13日依表列日期、借貸金額之會
      計事項，說明資金用途，並提示相關帳載資料及取得相對
      代價之憑證供核。原告之代理人乙○○雖於92年10月28日
      到局說明：「公司係有限公司，其表冊既經各股東承認，
      即表示帳目無訛，而李金龍對本公司無關緊要之銀行往來
      ，當然無庸保留，是而無以提供」仍無法提供本期借予李
      金龍13筆計230,000,000元；及李金龍還原告14筆計175,0
      54,281元相關資金往來用途、帳載資料及憑證，仍無法說
      明通報資料與原告帳載資料李金龍還款48,000,000元不符
      原因，顯示原告帳證不實，原告資金貸與股東李金龍之事
      證即屬明確，原告復無法說明資金用途及提反證資料，復
      查及訴願主張徒為空言，核無足採，是被告核定並無不當
      ，茲原告復執前詞提起行政訴訟，自難謂有理由。
　　理  由
一、按「送達，於應受送達人之住居所、事務所或營業所為之。
    但在行政機關辦公處所或他處會晤應受送達人時，得於會晤
    處所為之。」「於應送達處所不獲會晤應受送達人時，得將
    文書付與有辨別事理能力之同居人、受僱人或應送達處所之
    接收郵件人員。」為行政程序法第72條第1項及第73條第1項
    所明定。
二、原告88年營利事業所得稅結算申報，申報利息收入549,376
    元，嗣財政部台灣省南區國稅局查得原告與其股東李金龍於
    華南銀行大稻埕分行之資金往來資料，以91年11月27日南區
    國稅審二字第0910045706函通報被告，被告乃依營利事業所
    得稅查核準則第36條之1規定設算原告之利息收入15,947,27
    0 元，核定其利息收入為16,496,646元。原告不服，申請復
    查未獲變更，提起訴願，訴願決定以其於93年1月19日收受
    復查決定書，提起訴願期間至93年2月18日屆滿，原告逾期
    至93年3月1日始提起訴願，不予受理，固非無見。惟原告主
    張復查決定書係由同址之金和穎公司受僱人周美如代收，並
    非其受僱人，周美如係於年假後之93年2月5日始轉交原告，
    訴願並未逾期云云。經查本件復查決定書送達之掛號郵件收
    件回執所載送達日期雖為93年1月19日，惟係由周美如加蓋
    金和穎公司之印章為簽收，顯然未於93年1月19日合法送達
    於原告，被告既未能舉證周美如當日已將復查決定書轉交原
    告，自不得據以起算其訴願期間。從而訴願決定以原告逾期
    提起訴願，不予受理，即有違誤。原告就此指摘，聲明撤銷
    訴願決定，為有理由，應予准許。
據上論結，原告之訴為有理由，爰依行政訴訟法第98條第3項前
段，判決如主文。
中　　華　　民　　國　　94　　年　 　7　　月　　7　　 日
                        第二庭審判長法  官 鄭忠仁
                  　　              法  官 林育如
                                    法  官 楊莉莉
上為正本係照原本作成。
如不服本判決，應於送達後20日內，向本院提出上訴狀並表明上
訴理由，如於本判決宣示後送達前提起上訴者，應於判決送達後
20日內補提上訴理由書（須按他造人數附繕本）。
中　　華　　民　　國　　94　　年　 　7　　月　 7  　 日
            　　　　　　   　　　 　書記官  王俊權
